【裁判字號】    97,易,594
【裁判日期】    970424
【裁判案由】    違反稅捐稽徵法
【裁判全文】
臺灣臺中地方法院刑事判決               97年度易字第594號
公  訴  人  臺灣臺中地方法院檢察署檢察官
被      告  甲○○
上列被告因違反稅捐稽徵法案件，經檢察官聲請簡易判決處刑（
96年度偵緝字第1407號），本院認不宜以簡易判決處刑，改依通
常程序審理，判決如下：
    主    文
甲○○無罪。
    理    由
一、公訴意旨略以：被告甲○○係址設臺中市○○區○○路一段
    三八八號七樓之一「紀盈企業有限公司」（下稱紀盈公司）
    之登記負責人，雖可預見提供自己之證件資料擔任他人虛設
    公司之人頭負責人，可能使他人利用虛設之公司開立無實際
    交易內容之不實統一發票，以幫助他人逃漏稅捐。惟因其經
    濟拮据，竟仍基於幫助逃漏稅捐之不確定故意，於民國九十
    三年初之農曆過年前某日，在苗栗縣之不詳地點，以新臺幣
    （下同）二十萬元之代價，提供其身分證予真實姓名年籍不
    詳綽號「林先生」之成年男子，而被登記為紀盈公司之人頭
    負責人。嗣該名「林先生」之男子，明知紀盈公司與順荏公
    司並無業務上之往來，仍「收受」順荏公司自九十三年三月
    起至九十三年四月止，所開立之不實統一發票二十一張，金
    額計九千零三十一萬五千四百一十九元，以作為進項憑證，
    而逃漏營業稅額四百五十一萬五千七百七十三元，幫助他人
    逃漏營業稅，因認被告涉犯稅捐稽徵法第四十三條第一項之
    幫助逃漏稅罪嫌云云。
二、按犯罪事實應依證據認定之，無證據不得認定犯罪事實；不
    能證明被告犯罪或其行為不罰者，應諭知無罪之判決，刑事
    訴訟法第一百五十四條第二項、第三百零一條第一項分別定
    有明文。又事實之認定，應憑證據，如未能發現相當證據，
    或證據不足以證明，自不能以推測或擬制之方法，以為裁判
    基礎。且認定犯罪事實所憑之證據，雖不以直接證據為限，
    間接證據亦包括在內；然而無論直接或間接證據，其為訴訟
    上之證明，須於通常一般之人均不致有所懷疑，而得確信其
    為真實之程度者，始得據為有罪之認定，最高法院四十年臺
    上字第八六號及七十六年臺上字第四九八六號分別著有判例
    可資參照。再刑事訴訟法第一百六十一條已於九十一年二月
    八日修正公布，修正後同條第一項規定：檢察官就被告犯罪
    事實，應負舉證責任，並指出證明之方法。因此，檢察官對
    於起訴之犯罪事實，應負提出證據及說服之實質舉證責任。
    倘其所提出之證據，不足為被告有罪之積極證明，或其闡明
    之證明方法，無從說服法官以形成被告有罪之心證，基於無
    罪推定之原則，自應為被告無罪判決之諭知（最高法院九十
    二年臺上字第一二八號判例意旨參照）。再按未實際營業之
    公司，無進貨之事實，購買虛偽開立之統一發票，作為進貨
    憑證，意在避免立即為稅捐稽徵機關發現，以達請領統一發
    票並虛偽開立販賣圖利之目的者，該公司既未實際營業，即
    無銷售貨物或勞務及進口貨物，而無營利所得，難謂其逃漏
    營業稅及營利事業所得稅 (最高法院八十三年度臺上字第四
    七九一號、九十三年度臺上字第二六二號、九十五年度臺上
    字第三四○七號判決意旨參照)。再者，稅捐稽徵法第四十
    三條之幫助以詐術逃漏稅捐罪，係結果犯，以發生逃漏稅捐
    結果為成立要件 (最高法院八十五年度臺上字第三九○八號
    、八十九年度臺上字第七○六號、第六六○八號、九十一年
    度臺上字第二三九一號、九十二年度臺上字第七三八五號、
    九十五年度臺上字第六九一五號判決意旨參照)。
三、本件公訴人認被告甲○○涉有上開罪嫌，係以被告甲○○
    之自白。卷附之專案申請調檔統一發票查核名冊及清單等
    為其論據。經查，被告甲○○如何於九十三年初之農曆過年
    前某日，在苗栗縣之不詳地點，以二十萬元之代價，提供其
    身分證予真實姓名年籍不詳綽號「林先生」之成年男子，而
    被登記為紀盈公司之人頭負責人等節，業據被告於偵查中直
    承屬實。又紀盈公司與順荏公司實際上並無業務上之往來，
    仍「收受」順荏公司自九十三年三月起至九十三年四月止，
    所開立之不實統一發票二十一張，金額計九千零三十一萬五
    千四百一十九元，以作為進項憑證等節，亦經證人黃順良於
    偵查中直陳無誤，並有專案申請調查統一發票清單一份在卷
    可按 (見法務部調查局臺中市調查站順荏公司黃順良等違反
    稅捐稽徵法案影卷第十六頁)，固可認定。惟查，移送本件
    刑事案件之臺灣省中區國稅局東山稽徵所調查後係認定：紀
    盈公司除有上開收受順荏公司虛開之統一發票外，紀盈公司
    同時並有出賣統一發票予「易昌昇企業有公司」等十家營業
    人，銷售額為九千零五十二萬八千七百一十九元。紀盈公司
    登記營業項目種類繁多，辦理登記虛開不實發票後，經前往
    營業地址實地勘查，除負責人行方不明規避調查外，並無營
    業跡象，顯為虛設行號，以販賣統一發票之目的而設立等節
    ，有臺灣省中區國稅局東山稽徵所刑事案件移送書函一份 (
    見九十五年度偵字第七五三八號偵查卷第一宗第六六頁背面
    ) 及財政部臺灣省中區國稅局東山稽徵所九十六年七月二日
    中區國稅東山三字第○九六○○一三四二八號函及所檢附之
    擅自歇業簽報單 (見本院九十六年度中簡字第一七五三號刑
    事卷)附卷可按。再參之紀盈公司所販售之統一發票金額即
    所虛列之紀盈公司交易所得「九千零五十二萬八千七百一十
    九元」，顯然高於紀盈公司向順荏公司收受之統一發票金額
    即虛列之紀盈公司支出「九千零三十一萬五千四百一十九元
    」，則紀盈公司如有實際營業，收受順荏公司之統一發票目
    的在逃漏紀盈公司應繳之營業稅，則紀盈公司豈有同時虛開
    更高額之紀盈公司統一發票予「易昌昇企業有公司」等十家
    營業人，以虛列紀盈公司營業所得之理，是紀盈公司係屬虛
    設之公司行號，並無實際營業行為，應可認定。又紀盈公司
    既無實際營業行為，自無逃漏稅捐之情形，且紀盈公司收受
    順荏公司虛開之統一發票結果，實係虛列順荏公司營業所得
    ，自亦無幫助順荏公司逃漏稅捐之問題。從而，被告雖為紀
    盈公司之「登記負責人」，惟被告本案經檢察官聲請簡易判
    決處刑之犯罪事實即：「嗣該名「林先生」之男子，明知紀
    盈公司與順荏公司並無業務上之往來，仍「收受」順荏公司
    自九十三年三月起至九十三年四月止，所開立之不實統一發
    票二十一張，金額計九千零三十一萬五千四百一十九元，以
    作為進項憑證，而逃漏營業稅額四百五十一萬五千七百七十
    三元，幫助他人逃漏營業稅」，既無何因此而逃漏營業稅可
    言，依據上開說明，自難遽認被告因此犯有稅捐稽徵法第四
    十三條第一項之幫助逃漏稅罪。此外，復查無其他積極證據
    足認紀盈公司有何實際營業情形，自難僅因上揭「林先生」
    明知紀盈公司與順荏公司並無業務上之往來，仍「收受」順
    荏公司自九十三年三月起至九十三年四月止，所開立之不實
    統一發票二十一張，金額計九千零三十一萬五千四百一十九
    元，以作為進項憑證，即對被告以稅捐稽徵法第四十三條第
    一項之幫助逃漏稅罪相繩，本件既不能證明被告犯罪，即應
    為其無罪之諭知，以免冤抑。
四、按法院認為應科拘役、罰金或應諭知免刑或無罪之案件，被
    告經合法傳喚無正當理由不到庭者，得不待其陳述逕行判決
    ，刑事訴訟法第三百零六條定有明文。查，被告經本院合法
    傳喚，無正當理由而不到庭，有本院審理期日之送達回證一
    份在卷可憑，且本院認被告本案所犯為應諭知無罪之案件，
    依上述規定，爰不待被告陳述逕行判決，附此指明。
五、被告就「紀盈公司」及「浤洸公司」二家公司虛開統一發票
    予其他營業人作為進項憑證犯嫌部分 (詳見九十五年度偵字
    第七五三八號偵查卷第一宗第六六頁背面)，既未經檢察官
    起訴，本院自無從審理，應由檢察官另行偵辦，併此指明。
據上論斷，應依刑事訴訟法第四百五十二條、第三百零一條第一
項、第三百零六條，判決如主文。
中    華    民    國    97    年    4     月    24    日
                       臺灣臺中地方法院刑事第十庭
                           審判長法  官  賴妙雲
                                 法  官  黃炫中
                                 法  官  江奇峰
上正本證明與原本無異。
如不服本判決，應於收受送達後10日內向本院提出上訴書狀（應
敘述具體理由並附繕本）。
上訴書狀如未敘述理由，應於上訴期間屆滿後20日內補提理由書
於本院。
                                書記官  江慧貞
中    華    民    國    97    年    4     月    24    日


司法院資訊處製作；財團法人民間司法改革基金會備份。
